【裁判字號】    89,台上,6175
【裁判日期】    891019
【裁判案由】    妨害自由
【裁判全文】
最高法院刑事判決                              八十九年度台上字第六一七五號
    上  訴  人  甲○○
右上訴人因妨害自由案件，不服台灣高等法院中華民國八十七年七月二十四日第二審
更審判決（八十七年度上更(一)字第一六二號，起訴案號：台灣台北地方法院檢察署八
十四年度偵字第七四五五號），提起上訴，本院判決如左：
    主  文
上訴駁回。
    理  由
按刑事訴訟法第三百七十七條規定，上訴於第三審法院，非以判決違背法令為理由，
不得為之。是提起第三審上訴，應以原判決違背法令為理由，係屬法定要件。如果上
訴理由狀並未依據卷內訴訟資料，具體指摘原判決不適用何種法則或如何適用不當，
或所指摘原判決違法情事，顯與法律規定得為第三審上訴理由之違法情形，不相適合
時，均應認其上訴為違背法律上之程式，予以駁回。本件原判決認定上訴人甲○○因
林玉成借款未還，與江林奇、劉寶康共同剝奪廖秀梅、林玉成、賴金發之行動自由等
情，係以上開事實業據廖秀梅、林玉成於警訊中指訴甚詳，並經證人周毓秀供證屬實
，核與廖秀梅、賴金發、周毓秀於第一審八十四年度感裁字第八○號案件中指述相符
。上訴人於警訊中供稱：有我、江林奇、劉寶康及小強參與此事；於檢察官偵訊中亦
供稱：我們盯者林玉成，是要他幫我們找賴金發等語。江林奇於檢察官偵訊中亦供稱
：有到三水街廖秀梅處，廖秀梅籌了三萬元；又到雅江街與內江街口，賴金發籌了四
萬及林玉成身上之五萬；又到民生東路與建國北路口豪賓賓館等語。足證林玉成之指
述並非子虛。此外，並有廖秀梅簽立之借據乙紙、本票三紙扣案可資佐證。並以上訴
人所辯林永雄、陳凌雄二人攜款捲逃，不知去向，伊等只是欲追回公司資金及支票本
，其間過程平和，林玉成、賴金發等均是自願隨行，並無妨害他人行動自由或有恐嚇
情事云云，為不可採取，於理由內詳予指駁說明。因認上訴人犯行明確，因而撤銷第
一審關於此部分之判決，改判論處上訴人共同連續以非法方法剝奪人之行動自由罪刑
，已詳述其所憑之證據及其認定之理由。所為論斷與卷內證據資料相符，並無何違法
情形存在。上訴人上訴意旨略以廖秀梅於警訊與偵查中所供前後矛盾，原審率爾論定
廖女於偵查中所供為迴護之詞，不予採取，未敘明其理由，自有判決不備理由之違法
。且未傳喚廖女究明，亦有應調查之證據未予調查之違誤。上訴人與林玉成、賴金發
相處之場所，均為公眾得出入之公共場所，依常理，上訴人如有妨害自由之意思，自
不可能如此。且上訴人與賴金發前往基隆取回本票，亦由賴某引導，林玉成等人所稱
被剝奪行動自由，顯違經驗法則，原判決論處上訴人罪刑，亦屬違法。林玉成除於警
訊中所供外，均未到庭陳述，原判決未傳訊，即採信其於警訊時所供，顯與證人於審
判外之陳述，除法律有規定外，不得作為證據之規定相違背。況林玉成既未經出庭具
結而陳述，原判決卻引用刑事訴訟法第一百九十六條之規定不再傳喚，亦有適用法則
不當之違法等語。查原判決斟酌其他證據資料，認廖秀梅於偵查中所供為迴護上訴人
之詞，而不予採取，已詳其理由，乃原審認事採證職權之適法行使，自不得指為違
法。又證人之警訊筆錄，如經調查顯出於審判庭，並予被告以辯解之機會，則該證人
於警訊時所供，非不能採為論處罪刑之證據。依原審審判筆錄之記載，林玉成、廖秀
梅之警訊筆錄，業經提示並告以要旨，顯然已經調查，給予上訴人辯解之機會，原判
決採為論處上訴人罪刑依據之一，自無違法可言。況上訴人聲請傳喚林玉成係為證明
林某確曾收受林永雄交付戶名為陳凌雄之第一商業銀行支票簿一本，此與上訴人是否
成立妨害自由罪無關，原審未經傳喚，與判決之本旨不生影響。此外，上訴意旨，徒
憑己見，仍執陳詞，就原判決明白論斷之事項及認事採證職權之行使，任意指摘，泛
言原判決有適用法則不當之違法，且為單純事實之爭執，自非適法之第三審上訴理由
。其上訴違背法律上之程式，應予駁回。
據上論結，應依刑事訴訟法第三百九十五條前段，判決如主文。
中      華      民      國    八十九    年      十      月     十九     日
                              最高法院刑事第八庭
                                  審判長法官  吳  雄  銘
                                        法官  池  啟  明
                                        法官  石  木  欽
                                        法官  郭  毓  洲
                                        法官  吳  三  龍
      右正本證明與原本無異
                                              書  記  官
中      華      民      國    八十九    年      十      月    二十三    日


司法院資訊處製作；財團法人民間司法改革基金會備份。
